【裁判字號】    97,交抗,565
【裁判日期】    970519
【裁判案由】    違反道路交通管理處罰條例
【裁判全文】
臺灣高等法院交通事件裁定             97年度交抗字第565號
抗告人即
原處分機關  臺北市交通事件裁決所
受處分人    甲○○
上列抗告人因受處分人違反道路交通管理處罰條例案件，不服臺
灣士林地方法院，中華民國97年3月28日所為裁定（97年度交聲
字第243號），提起抗告，本院裁定如下：
        主  文
原裁定撤銷，發回臺灣士林地方法院。
        理  由
一、原處分意旨略以：受處分人即異議人甲○○前於民國93年4
    月18日駕駛汽車違反道路交通管理處罰條例第44條第1 項、
    第2項規定，經警以第ACU065751號案舉發，異議人逾期未到
    案，經台北市交通事件裁決所於93年8月3日逕行裁決，並於
    93年9月16 日寄存送達於台北市南港區中研院郵局，惟異議
    人逾期仍未到案，依同條例第65條第1項第3款規定，自95年
    2月23日起逕行註銷其駕駛執照至96年2月22日止，異議人未
    考領駕照，復於96年10月14日駕駛汽車，是時未有駕車資格
    ，爰依同條例第21條第1項第1款規定處罰。
二、異議意旨略以：受處分人即異議人甲○○於大陸地區北京工
    作約2 年剛返國，期間並不知駕駛執照何因被註銷，而送達
    前案裁決書時，其並不住在家中，未收受送達，爰依法就原
    處分關於未領有駕駛執照駕駛小型車部分聲明異議。
三、原裁定略以：
  (一)按道路交通管理處罰條例第65條規定，汽車所有人、駕駛人
    違反本條例，經主管機關裁決後逾20日未向管轄地方法院聲
    明異議，或其聲明異議經法院裁定確定，而不依裁決或裁定
    繳納罰鍰或不繳送汽車牌照、駕駛執照者，依下列規定處理
    之：一、經處分吊銷汽車牌照或駕駛執照者，由公路主管機
    關逕行註銷。二、經處分吊扣汽車牌照或駕駛執照者，按其
    吊扣期間加倍處分；仍不依限期繳送汽車牌照或駕駛執照者
    ，吊銷其汽車牌照或駕駛執照。三、罰鍰不繳納者，依法移
    送強制執行。經查，異議人於93年4月18日20 時45分許，因
    行近行人穿越道，有行人穿越時，不暫停讓行人先行通過，
    經台北市交通事件裁決所依道路交通管理處罰條例第44條第
    2 項規定，裁處罰鍰新台幣（下同）1千8百元，罰鍰限於93
    年9月2日前繳納。上開罰鍰逾期不繳納者：(一)自93年9月3日
    起易處吊扣駕駛執照2個月，並限於93年9月17日前繳送。(二)
    93年9月17日前未繳送駕駛執照者，自93年9月18日起易處吊
    銷，並逕行註銷駕駛執照。(三)駕駛執照吊（註）銷後，自93
    年9月18 日起一年內不得重新考領駕駛執照。有台北市交通
    事件裁決所93年8月3日北市裁四字第裁22-ACU065751號裁決
    書（下稱第裁22-ACU065751號裁決書）附卷可稽（本院卷第
    23頁），該份裁決書於93年9月16 日送達至異議人台北市南
    港區○○○路○段12巷14弄42號2 樓住處，因未獲會晤異議
    人，亦無受領文書之同居人、受雇人或應送達處所之接收郵
    件人員，而將該文書寄存送達於南港中研院郵局並作送達通
    知書2份，1份粘貼於應受送達人即異議人門首，另1 份置於
    受送達處所信箱或適當位置以為送達，有送達證書影本在卷
    可查（本院卷第16頁），而異議人自72 年8月11日起即設籍
    並住於台北市南港區○○○路○段12巷14弄42號2 樓，有異
    議人之聲明異議狀所留住址及個人基本資料查詢結果在卷可
    按（本院卷第17頁），依行政程序法第74條之規定，上開第
    裁22-ACU065751號裁決書已合法送達於異議人。惟異議人迄
    未繳納罰鍰，經易處吊扣駕駛執照，異議人亦未依限繳送駕
    駛執照，而經易處吊銷駕駛執照1 年，並逕行註銷駕駛執照
    ，有違規查詢報表及前開第裁22-ACU065751號裁決書在卷可
    按（本院卷第15頁、第23頁），而異議人經處分吊銷、註銷
    駕駛執照，經核與前開道路交通管理處罰條例第65條規定相
    符。異議人遭吊銷、註銷駕駛執照後，迄未重新考領駕駛執
    照，故其於96年10月14日駕駛汽車行駛於國道高速公路，即
    屬違反道路交通管理處罰條例第21條第1項第4款，汽車駕駛
    人駕駛執照業經吊銷、註銷仍駕駛小型車或機器腳踏車之規
    定。雖異議人辯稱其在大陸工作約2 年剛返國云云。惟異議
    人於93年1月1日至同年12月15日間，均無入出境紀錄，迄93
    年12月16日始出國，有異議人之入出境資訊連結作業資料附
    卷可稽（本院卷第18頁），顯見異議人出國係在前開第裁22
    -ACU065751號裁決書已合法送達後，異議人所辯出國2 年不
    知駕駛執照何因註銷云云，並不可採。異議人復辯稱93 年9
    月有一段時間係住於南港朋友家中云云，惟異議人縱有暫住
    朋友家之實，但非設定住、居所於朋友家，異議人自72 年8
    月11日起即設籍並住於台北市南港區○○○路○段12巷14弄
    42號2 樓，業如前述，自不以被告偶不住居家中，即認前開
    第裁22-ACU065751號裁決書未合法送達，異議人此部分之辯
    解，亦不可採。
  (二)綜上所述，異議人於駕駛執照業經吊銷、註銷仍駕駛小型車
    之違規事實，堪以認定。異議人所為係違反道路交通管理處
    罰條例第21條第1項第4款之規定，原處分機關誤為違反同條
    例第21條第1項第1款之規定而據以裁罰，顯有違誤。本件異
    議人聲明異議雖無理由，惟原處分既有上述不當之處，自應
    由本院就原處分關於未領有駕駛執照駕駛小型車部分撤銷，
    依道路交通案件處理辦法第20條前段之規定，裁定原處分關
    於未領有駕駛執照駕駛小型車部分撤銷。甲○○汽車駕駛人
    駕駛執照業經吊銷、註銷仍駕駛小型車，處罰鍰新臺幣6600
    元，以資適法，固非無見。
四、惟查，為維持裁罰之統一性與全國因違反道路交通管理事件
    而受處罰民眾之公平性，經由交通部依道路交通管理處罰條
    例第92條第4 項而會同內政部訂定「違反道路交通管理事件
    統一裁罰基準及處理細則」，以資駕駛人違規而為裁罰之準
    則，並免裁罰之歧異，查本件受處分人之上揭違規駕駛行為
    ，依「違反道路交通管理事件統一裁罰基準及處理細則」及
    其附件「違反道路交通管理事件統一裁罰基準表」規定，汽
    車駕駛人駕駛執照業經吊銷、註銷仍駕駛小型車或機器腳踏
    車，違規車種為「小型車」者，處以新台幣9000元至12000
    元之罰鍰，原審裁定就受處分人上揭違規行為未說明其如何
    裁處之理由，逕行裁處罰鍰新台幣『6600元』，核與上開裁
    罰基準未合，其所為之裁罰是否妥適，尚有再斟酌之餘地，
    原處分機關執此指摘原裁定不當，非無理由，自應由本院將
    原審裁定撤銷，發回原審法院更為妥適裁定，以求慎重，並
    免歧異。
據上論斷，應依道路交通案件處理辦法第26條，刑事訴訟法第41
3條前段，裁定如主文。
中    華    民    國    97    年    5     月    19    日
                    刑事第八庭  審判長法  官  鄭文肅
                                      法  官  蔡光治
                                      法  官  楊貴志
以上正本證明與原本無異。
不得再抗告。
                                      書記官  陳菊珍
中    華    民    國    97    年    5     月    20    日


司法院資訊處製作；財團法人民間司法改革基金會備份。
